【裁判字號】    97,易,2103
【裁判日期】    970828
【裁判案由】    違反商標法
【裁判全文】
臺灣臺北地方法院刑事判決              97年度易字第2103號
公  訴  人  臺灣臺北地方法院檢察署檢察官
被      告  甲○○
上列被告因違反商標法案件，經檢察官提起公訴（97年度偵字第
9050號），本院判決如下:
    主  文
甲○○共同未得商標權人同意，於同一商品，使用近似於其註冊
商標之商標，有致相關消費者混淆誤認之虞，處有期徒刑肆月，
如易科罰金，以新臺幣壹仟元折算壹日。扣案如附表三所示仿冒
商標商品共壹仟參佰玖拾伍件均沒收。
    事  實
一、甲○○前於民國96年1月10日，經商標權人林秋生同意，取
    得林秋生前於96年11月16日申請註冊核准登記、指定使用於
    衣服、現仍在商標專用權期間之「US OPEN POLO TEAM CLUB
    及圖」商標（註冊號數00000000）使用權，另明知如附表一
    所示之商標圖樣係美商波露／羅蘭公司有限合夥（下稱波露
    羅蘭公司）申請註冊核准登記、指定使用於如附表一所示商
    品（包含外套、襯衫、休閒衫在內）、且現均仍在商標專用
    權期間之商標，未經波露羅蘭公司同意，不得於相同之商品
    使用。竟於民國97年1月初某日，與大陸地區人民陳雲龍（
    成年男子）基於於同一之商品使用近似於他人註冊商標之商
    標之犯意聯絡，推由陳雲龍在大陸地區廣東深圳附近製造外
    套、襯衫、休閒衫共2千餘件，並捨甲○○業已取得商標專
    用權之上開商標不用，接續在上開衣服上使用如附表二所示
    、近似於如附表一所示商標之商標，而有致相關消費者混淆
    誤認之虞，甲○○嗣並自97年1月初某日起至同年月17日下
    午5時許止，透過不知情亦無犯意聯絡之戴中建雇用亦不知
    情且無犯意聯絡之賴映志，在臺北市○○區○○路216號以
    「百貨名店封館拍賣結束清倉現場」為名，指示賴映志以如
    附表三所示價格販賣上開仿冒商標商品予不特定人，共計賣
    出700餘件。嗣於97年1月17日下午5時許，為內政部警政署
    保安警察第二總隊第一大隊員警持本院97年度聲搜字第100
    號搜索票在上址搜索查獲，並扣得如附表三所示之仿冒商標
    商品共1395件。
二、案經內政部警政署保安警察第二總隊第一大隊報告臺灣臺北
    地方法院檢察署檢察官偵查起訴。
    理  由
一、證據能力之判斷：
    (一)查本件被告甲○○所為不利於己之陳述，並無出於強暴、
      脅迫、利誘、詐欺、疲勞訊問、違法羈押或其他不正之方
      法，亦非違反法定障礙事由經過期間不得訊問或告知義務
      之規定而為，依刑事訴訟法第156條第1項、第158條之2規
      定，應認其有證據能力。
    (二)證人戴中建、賴映志於警詢、偵訊時之證述、卷附鑑定報
      告書、商品估價報告書等，核均為被告以外之人於審判外
      之陳述，然檢察官、被告於本院調查證據時，並未於言詞
      辯論終結前聲明異議，且亦無其他違背法定程序而取證之
      情形，依刑事訴訟法第159條之5規定、第158條之4反面解
      釋，自有證據能力。
    (三)再查，本件資以認定被告犯罪事實之非供述證據（詳見後
      述），均無違反法定程序而取得之情形，依刑事訴訟法第
      158條之4反面規定，自有證據能力。
二、上揭犯罪事實，業據被告甲○○於本院審理時坦承不諱，核
    與證人戴中建、賴映志證述內容相符，並有卷附本院97年聲
    搜字第100號搜索票、搜索扣押筆錄、扣押物品目錄表、扣
    押物品清單、中華民國商標註冊證、鑑定報告書、商品估價
    報告書、搜索扣押採證照片16幀、扣案仿冒商標商品1395件
    等可資佐證，且觀諸扣案商品所使用之商標（如附表二所示
    ）乃以「POLO」或「POLO JEANS」字樣搭配星條旗圖案組成
    ，核與波露羅蘭公司取得商標專用權之如附表一所示商標業
    已構成近似，有致相關消費者混淆誤認之虞，且與被告另取
    得商標專用權之「US OPEN POLO TEAM CLUB及圖」係以馬蹄
    圖形中間繪製三匹馬頭圖樣、下方置放「US OPEN POLO TEA
    M CLUB」者迥然不同，堪信被告自白與事實相符，綜上所述
    ，本件事證明確，被告犯行堪以認定，應依法論科。
三、按臺灣地區與大陸地區人民關係條例第2條第2款規定，大陸
    地區係指臺灣地區以外之中華民國領土。而所謂「輸入」，
    係指由國外運輸進入我國領土者而言，至所謂我國之領土則
    以固有之領域為範圍，此憲法第4條定有明文，而國家之統
    治權係以獨立性與排他性行使於其領土之內，此不因領土之
    一部分由於某種事實上之原因暫時未能發揮作用而有異（最
    高法院71年台上字第8219號判例意旨參照），是自大陸地區
    購買商品後進入我國台灣地區領域，並非刑法上之輸入。至
    懲治走私條例第12條固規定自大陸地區私運物品進入臺灣地
    區，或自臺灣地區私運物品前往大陸地區者，以私運物品進
    口、出口論，然上開規定係懲治走私條例之特別規定，所用
    法文亦係「進口、出口」而非「輸入」，尚不能謂上開規定
    可類推適用於商標法第82條所指「輸入」情形，況依92年10
    月23日制定，於被告本件犯行有效施行之「管制物品項目及
    其數額」（後又於97年2月27日修正）所定，懲治走私條例
    所指之管制進出口或管制進口物品亦不包含商標法所規範之
    仿冒商標商品，是被告自大陸地區將仿冒商標商品帶入台灣
    地區，並非商標法第82條輸入行為，先予敘明。
四、核被告所為，係犯商標法第81條第3款於同一之商品使用近
    似於他人註冊商標之商標罪。被告與大陸地區人民陳雲龍就
    上開犯行，基於共同犯罪之意思聯絡，相互謀議，而推由陳
    雲龍下手實施，均為共同正犯；被告利用不知情之員工賴映
    志販賣仿冒商標商品，應依間接正犯論處；被告犯商標法第
    81條第3款之罪後，進而意圖販賣而陳列及販賣仿冒商標商
    品，核屬低度行為，應為使用近似於他人商標之商標之高度
    行為所吸收，不另論罪；另訊之被告業供稱：本件犯行之仿
    冒商標商品均係同一批生產之商品等語（見本院97年8月14
    日審判筆錄），是被告雖有使用近似商標於2000餘件商品之
    行為，惟其係基於單一犯意，利用同一犯罪機會，接續多次
    行為，侵害單一法益，應論以接續犯。爰審酌商標具有辨識
    商品來源之功用，企業經營者通常需經過相當時間並投入大
    量資金於商品之行銷及品質之改良，方得使該商標具有代表
    一定品質之效，被告使用近似他人商標之商標而販賣品質低
    劣之仿冒品，對商標權人之權益侵害非小，且破壞我國致力
    於智慧財產權保護之國際聲譽，並審酌被告犯罪之動機、目
    的、手段，販賣仿冒商標商品之時間、數量、金額，及被告
    嗣後坦承犯行、然未與商標權人達成和解，其犯後態度等一
    切情狀，量處如主文所示之刑，並諭知易科罰金之折算標準
    及定應執行刑。扣案如附表三所示之仿冒商標商品，均係被
    告犯商標法第81條之罪所製造之商品，爰均依同法第83條規
    定沒收之。
據上論斷，應依刑事訴訟法第299條第1項前段，商標法第82條、
第83條，刑法第11條前段、第28條、第41條第1項前段，判決如
主文。
本案經檢察官高怡修到庭執行職務
中    華    民    國    97    年    8     月    28    日
                  刑事第六庭    法  官  張永宏
以上正本證明與原本無異。
如不服本判決，應於判決送達後10日內，向本院提出上訴狀。
                                書記官  陳怡君
中    華    民    國    97    年    8     月    28    日
商標法第81條
未得商標權人或團體商標權人同意，有下列情形之一者，處三年
以下有期徒刑、拘役或科或併科新臺幣二十萬元以下罰金：
一、於同一商品或服務，使用相同之註冊商標或團體商標者。
二、於類似之商品或服務，使用相同之註冊商標或團體商標，有
    致相關消費者混淆誤認之虞者。
三、於同一或類似之商品或服務，使用近似於其註冊商標或團體
    商標之商標，有致相關消費者混淆誤認之虞者。


司法院資訊處製作；財團法人民間司法改革基金會備份。
